臺灣高等法院臺南分院刑事判決　　　　　　九十四年度交上訴字第一五號　　　Ｇ
　　　上　訴　人
　　　即　被　告　甲　○　○
　　　選任辯護人　張　雯　峰　律師
右上訴人即被告因公共危險案件，不服臺灣嘉義地方法院九十三年度交訴字第三三號
中華民國九十三年十二月九日第一審判決（起訴案號：臺灣嘉義地方法院檢察署九十
三年度偵字第三七○○號），提起上訴，本院判決如左：
      主      文
上訴駁回。
甲○○緩刑伍年，緩刑期內付保護管束。
      事      實
一、甲○○於民國（下同）九十一年四月二十八日凌晨，在嘉義縣民雄鄉○○村○○
    路○段一二四巷三九號住處與友人共同飲酒後，已達不能安全駕駛動力交通工具
    之程度，竟仍不顧公眾之安危，於酒後駕駛車牌號碼ＵＱ—一七二三號自用小客
    車外出，嗣於同日凌晨三時三十分許，其沿嘉義市○○路由南往北方向行駛，途
    經該路五五五號前，因酒力作用導致注意力降低及駕駛操控能力減弱，竟疏於注
    意，致其所駕駛之該車前方撞擊行駛於對向車道、由蔡坤霖所駕駛之車牌號碼Ｓ
    八—○八二五號自用小客車之左後側，造成車內之乘客童己上因而受有頭部挫傷
    併額頭血腫及右臉頰瘀傷之傷害（過失傷害部分童己上未對甲○○提出告訴），
    詎甲○○明知其駕車肇事致人受傷，竟為逃避責任，另行起意，未即採取救護或
    其他必要措施，復未向警察機關報告，旋即駕車離開肇事現場逃逸。嗣為路人記
    下甲○○所駕駛之上開車輛車牌號碼而為警循線查獲，並於同日凌晨五時十分，
    經警測得其吐氣所含酒精濃度為每公升○‧八九毫克，而甲○○為恐擔負刑責，
    遂託囑張漢榮出面頂替（張漢榮頂替部分業經原審法院以九十三年度嘉簡字第一
    六九號判決判處拘役四十日確定），張漢榮乃在嘉義市警察局第一分局北興派出
    所製作警詢筆錄時，向員警供稱自己為駕車肇事之人而頂替甲○○，嗣該案由原
    審法院以九十一年度交訴字第六九號公共危險案審理時，張漢榮始於九十一年九
    月十八日至臺灣嘉義地方法院檢察署自首坦承係頂替甲○○犯罪，進而查悉上情
    。
二、案經臺灣嘉義地方法院檢察署檢察官自動檢舉偵查起訴。
      理      由
一、右揭事實，業據上訴人即被告甲○○（下稱被告）於本院坦承酒後不勝酒力，駕
    車肇事犯行不諱（見本院九十四年二月二日審判筆錄第三頁、第十一頁），核與
    被撞之車主即證人蔡坤霖、乘客童己上、車禍現場之洪麗里於警詢及檢察官偵查
    中證述相符（見嘉市警一刑字第○九一○○一一六五八號警卷第三至六頁反面，
    九十一年度偵字第三一一七號偵卷第七至八頁、第二一至第二二頁之警詢筆錄）
    ，復有證人童己上受本件車禍之診斷證明書及道路交通事故調查報告表各一份、
    現場照片六張附卷足憑（見偵查卷第三九頁至第四六頁）。又被告曾於九十一年
    四月二十八日凌晨駕駛上開肇事車輛外出而於員警循線查獲該車為其妻葉麗珠所
    有，葉女並未外出，而該車車頭受損，至其住處查證前約半小時始返回住處之事
    實，業據證人葉麗珠於警詢時證述無訛（見警卷第九頁反面、原審卷第四七頁、
    第四八頁）；核與證人即嘉義市警察局第一分局北興派出所承辦員警梁榮哲於原
    審審理時結證稱：案發當天是依據車號查到肇事車輛，車主即為被告之妻葉麗珠
    ，之後彼等到被告家門前，發現上開肇事車輛有受損，隨即敲門，葉麗珠出來開
    門，即詢問她何人開該部車子，葉麗珠說是被告開出去的，約於彼等到達前半小
    時返家，因被告酒醉葉麗珠叫不醒，彼等始至被告房間對其施以酒測，而彼等約
    於酒測前半小時到達被告住處等語相符（見原審卷第四八頁）。再觀諸卷附之被
    告酒測檢驗單（見原審卷張漢榮卷第四二頁附被告之測定值），其酒測時間為九
    十一年四月二十八日凌晨五時十分許，則據以推算被告返家之時間即為同日上午
    約四時許，而車禍發生之時間為同日上午三時三十分許，相隔約半小時，亦與被
    告自肇事地點駕車返家所需之時間相互吻合。據此，堪認被告確係駕駛上開車輛
    肇禍後，旋即逃逸返回住處甚明。又被告經警於上開時間測試其呼氣中酒精濃度
    時，已測得每公升○點八九毫克，亦有該酒測檢驗單在卷可查，被告酒後駕車之
    時點係在同日凌晨三時三十分許肇事之前，則被告酒後駕車肇事時之呼氣中酒精
    濃度，應高於前揭測得之每公升零點八九毫克，參以被告酒後駕車肇禍之客觀事
    實，足見其於飲酒後已達不能安全駕駛動力交通工具之狀態甚明。至證人葉麗珠
    雖於原審審理時復改稱：已忘記曾告訴承辦員警梁榮哲車子係被告開出去云云，
    因證人葉麗珠與被告係配偶關係之至親，證人葉麗珠於原審審理時所為之該等部
    分證言，顯係迴護之詞，自不足採。至張漢榮如何為被告頂替上開犯行之事實，
    除據證人張漢榮於另案原審及上訴審審理中、向臺灣嘉義地方法院檢察署自首頂
    替案偵查中證述綦詳外，（見另案原審九十一年度交訴字第六九號卷第十七至十
    九頁、第五六至六○頁、第七七至七八頁、第九一至九三頁、第一○四至一○五
    頁、第一○七至一○九頁、第一一六至一一七頁、第一六七至一七○頁，本院九
    十二年度交上訴字第一○八五號卷第十九至二三頁、第三０至三四頁），復於原
    審審理時結證稱：案發當時並未和被告駕車出外，到警局後沒有馬上作筆錄，伊
    和被告坐在一起，約半個小時，因為警察會制止伊與被告講話，所以講的很小聲
    ，只有幾分鐘，伊有問被告車禍過程，被告當時稱他有喝酒，要伊頂替他，會幫
    伊處理會沒有事，伊以為會沒有事情又是朋友，不知道會很嚴重，直到檢察官起
    訴後，伊接到法院第一次傳票時，有帶友人倪道宏去被告住處討論頂替的事，倪
    道宏覺得被告愛理不理，也沒有幫伊的意思，伊才覺得事態嚴重而翻供等語明確
    （見原審卷第七一至七七頁），經核亦與證人蔡坤霖於該案審理時證稱：「（你
    後來是如何找到對方的？）因為對方肇事逃逸，車號有被路人記下告訴我們，然
    後北興派出所警員過來處理，查車籍資料才知道車主是甲○○的太太，我們就在
    派出所等，警察就去梅山載甲○○過來，張漢榮也一起過來。」「（在警察局的
    情形如何？）在警察局警察先對他們實施酒測，酒測完就問他們車子是誰開的，
    他們就在派出所裡商量，因為他們二人都表示不是自己開的，警察說一定要有人
    出來承認，張漢榮才說是他開的，甲○○來的時候我們正在接受警察作筆錄，我
    們本來不告的，但是因為甲○○口氣很不好，所以才告的。」「（你在警察局的
    時候有沒有聽說到底是誰開車？）因為車子撞到就跑了，所以我不知道是誰開的
    ，但在派出所裡甲○○和張漢榮有商量後張漢榮才說是他開的。」等語相符（見
    另案原審張漢榮被告卷第一六四頁）。而證人倪道宏、賴海山、謝明能亦均於證
    人張漢榮自首頂替案偵查中結證稱：曾於被告與張漢榮談及頂替肇事逃逸案時在
    場，而知悉張漢榮確係代被告頂罪等語屬實（見另案張漢榮被告之原審卷第九二
    至九三頁、第一一六至一一七頁）。再者，證人張漢榮就本件車禍與案外人童己
    上達成調解並賠償損害之過程，被告及其妻葉麗珠均與證人張漢榮一同到場，而
    賠償之金額亦係由被告所支付之情，除據被告自承無訛外（見原審卷第七九頁）
    ，業經證人童己上於另案原審審理中證述明確（見另案張漢榮被告之原審卷第七
    五頁），復有嘉義市東區調解委員會調解筆錄影本一份附卷可按（見另案張漢榮
    被告之原審卷第十三頁）。是衡諸經驗與論理法則，若該車禍事不關己，被告與
    其妻葉麗珠當不至親自參與調解程序，並自願支付賠償金額甚明，益徵被告確為
    本件酒後駕車而肇事逃逸之人。據此，足認被告與證人張漢榮原本在警局皆否認
    涉案，係經過二人商量後，證人張漢榮始應允為被告頂替該等犯行而坦承肇事之
    情，至為灼然。而另案原審審理時，復將該案送請內政部警政署刑事警察局對於
    被告及證人張漢榮實施測謊鑑驗，被告對「當時（九十一年四月二十八日）是不
    是你開車（家裡的車）？」、「當時（九十一年四月二十八日）是不是你開車（
    家裡的車）發生擦撞？」、「你有沒有叫這個人（張漢榮）替你頂罪（車禍肇事
    逃逸）？」等問題所為否定之回答，均呈現不實反應等情；而證人張漢榮對「當
    時（九十一年四月二十八日）是不是你開車（甲○○使用的車）？」、「當時（
    九十一年四月二十八日）是不是你開車（甲○○使用的車）發生擦撞？」、「你
    有沒有謊稱這個人（甲○○）要你頂替（車禍肇事逃逸）？」等問題所為否定之
    回答，並無不實反應，此有該局九十二年六月二十七日刑鑑字第○九二○一二一
    六四二號鑑驗結果通知書及附件一份在卷可稽（見另案張漢榮被告之原審卷第一
    三二頁至一五二頁）。又證人張漢榮被訴公共危險一案，業經原審以九十一年度
    交訴字第六九號判決無罪，嗣經檢察官提起上訴，而由本院於九十二年十二月三
    十日以九十二年度交上訴字第一○八五號判決上訴駁回確定在案；另因頂替該案
    犯行而為臺灣嘉義地方法院檢察署檢察官向原審聲請簡易判決處刑，經原審以九
    十三年度嘉簡字第一六九號判決判處拘役四十日確定，亦有該等判決在卷足憑（
    見另案上訴審卷第九至十一頁、第三八至四二頁、本案偵卷第三至五頁）。綜上
    所述，被告上揭酒後車禍肇事逃逸等之自白，應與事實相符。本件事證已臻明確
    ，被告之犯行洵堪認定，應予依法論科。
二、核被告所為，係犯刑法第一百八十五條之三之飲用酒類致不能安全駕駛動力交通
    工具而駕駛罪及同法第一百八十五條之四之肇事致人於傷後逃逸罪。被告所犯上
    開二罪，犯意各別，行為互殊，罪名互異，應分論併罰。
三、原審以被告事證已臻明確，因予適用刑法第一百八十五條之三、第一百八十五條
    之四、第五十一條第五款，審酌被告之品行、國小畢業之智識程度、職業為臨時
    工，其於酒後已不能安全駕駛，仍不顧公眾之安危，貿然駕車，於肇事致人受傷
    後，更棄傷者於不顧，逕行逃逸，且在警方循線查獲肇事車輛後，猶唆使他人出
    面頂替犯罪，復於警、偵、原審審理期間均一再飾詞虛掩犯行，犯後態度至無足
    取，耗費司法資源，惡性非輕，然被告業與被害人即案外人童己上達成和解，並
    賠償被害人所受損害等一切情狀，分別量處被告公共危險處有期徒刑三月、肇事
    致人受傷而逃逸，處有期徒刑一年二月，並定其應執行刑一年四月，以資懲儆。
    核其認事用法俱無不合，量刑亦稱妥適。被告上訴意旨，空言指摘原判決量刑過
    重不當，請求撤銷原判決，並無可取，為無理由，應予駁回。末查被告並無前科
    ，未曾受有期徒刑以上刑之宣告，此有本院被告全國前案紀錄表暨臺灣臺南地方
    法院檢察署刑案資料查註紀錄表可據，本件因被告家庭經濟拮据，一時失慮，致
    罹刑典，且被告之母身體殘障，有殘障手冊附卷可稽，謀生困難，又有二名年幼
    子女依賴被告維生，此有被告之上訴狀暨戶口謄本附卷可憑，矧被告犯罪後坦承
    不諱，態度良好，又已與被害人達成和解，有上開張漢榮於原審之證詞暨嘉義市
    東區調解委員會調解筆錄可據，被告經此偵審程序及科刑之宣告後，當知所警惕
    ，而無再犯之虞，且被害人童己上之傷害尚非甚重，本院爰因認前開所宣告之刑
    ，以暫不執行為適當，併予宣告緩刑五年，以啟自新，緩刑期內付保護管束，以
    確保緩刑之效果。
據上論結，應依刑事訴訟法第三百六十八條，刑法第七十四條第一款、第九十三條第
一項，判決如主文。
本案經檢察官曾銘芳到庭執行職務。
中    華    民    國      九十四      年      二     月      二十三     日
                                  臺灣高等法院臺南分院刑事第二庭
                                      審判長法官  葉    居    正
                                            法官  李    文    福
                                            法官  莊    俊    華
右正本證明與原本無異。
如不服本判決應於收受本判決後十日內向本院提出上訴書狀，其未敘述上訴理由者並
得於提起上訴後十日內向本院補提理由書狀（均須按他造、當事人之人數附繕本 )「
切勿逕送上級法院」。
                                      法院書記官  廖    明    娟
中    華    民  國      九十四      年      二     月      二十四     日
附錄本案論罪科刑法條全文：
刑法第一百八十五條之三：
服用毒品、麻醉藥品、酒類或其他相類之物，不能安全駕駛動力交通工具
而駕駛者，處一年以下有期徒刑、拘役或三萬元以下罰金。
刑法第一百八十五條之四
駕駛動力交通工具肇事，致人死傷而逃逸者，處六月以上五年以下有期徒
刑。
